【裁判字號】    98,交聲,33
【裁判日期】    980123
【裁判案由】    聲明異議
【裁判全文】
臺灣臺中地方法院交通事件裁定          98年度交聲字第33號
原處分機關  交通部公路總局臺中區監理所
異  議  人  甲○○
即受處分人
                    國民
上列異議人即受處分人因違反道路交通管理處罰條例案件，對於
交通部公路總局臺中區監理所97年9 月30日所為之處分（裁監稽
違字第裁61－HC0000000 號裁決書），聲明異議，本院裁定如下
：
    主  文
異議駁回。
    理  由
一、原處分機關即交通部公路總局臺中區監理所係以：本件異議
    人即受處分人甲○○於民國95年6月11日凌晨2時45分許，酒
    後騎乘車牌號碼HH9－019號重型機車，行經臺中縣大里市○
    ○路○段368號右側64公尺處時，因車禍肇事經送醫後，測得
    其血液中酒精濃度高達255.26 mg/dl（即呼氣酒精濃度每公
    升1.28毫克），臺中縣警察局霧峰分局交通分隊員警乃掣開
    舉發違反道路交通管理事件通知單（單號：HC0000000 號）
    予以舉發，本所嗣於97年9月30日，依道路交通管理處罰條
    例第35條第1項第1款之規定，裁處其罰鍰新臺幣（下同）4
    萬5千元。
二、本件受處分人甲○○則以：依據行政罰法第26條規定，一罪
    不兩罰，採行「先刑法後行政」，惟伊上開行為業經檢察官
    為緩起訴處分，伊並依照緩起訴處分命令履行向臺灣臺中地
    方法院檢察署所指定之公益團體、地方自治團體或社區提供
    60小時之義務勞務完畢，爰請撤銷關於罰鍰4萬5千元之處罰
    等語。
三、按受處分人不服道路交通管理處罰條例第8 條主管機關所為
    之處罰，得於接到裁決書之翌日起20日內，向管轄地方法院
    聲明異議；依道路交通管理處罰條例第87條規定向管轄法院
    聲明異議之期間，自裁決送達之翌日起算，並得依法扣除在
    途期間及聲請回復原狀；交通法庭認聲明異議不合法律上之
    程式或其異議權已喪失者，應以裁定駁回之，為道路交通管
    理處罰條例第87條第1 項、道路交通案件處理辦法第12條、
    第18條前段所明定。次按，汽車所有人名稱、地址等如有變
    更，應向公路監理機關辦理登記。汽車有各項異動，不依規
    定申報登記者，處汽車所有人9 百元以上1千8百元以下罰鍰
    ，道路交通安全規則第23條第1 項、道路交通管理處罰條例
    第16條第1項第1款分別定有明文；足見汽車所有人之地址如
    有變更，該所有人負有向公路監理機關辦理登記之義務，如
    汽車所有人違反此項義務，不僅應裁處汽車所有人罰鍰，且
    原處分機關若依照原登記住址為送達，仍應視為合法送達。
    又按處理違反道路交通管理事件，有關文書送達之程序，依
    行政程序法之規定；送達，於應受送達人之住居所、事務所
    或營業所為之；於應送達處所不獲會晤應受送達人時，得將
    文書付與有辨別事理能力之同居人、受僱人或應送達處所之
    接收郵件人員。應受送達人或其同居人、受僱人、接收郵件
    人員無正當理由拒絕收領文書時，得將文書留置於應送達處
    所，以為送達；又送達不能依前2條規定為之者，得將文書
    寄存送達地之地方自治或警察機關，並作送達通知書2份，1
    份黏貼於應受送達人住居所、事務所、營業所或其就業處所
    門首，另1份交由鄰居轉交或置於該送達處所信箱或其他適
    當位置，以為送達。前項情形，由郵政機關為送達者，得將
    文書寄存於送達地之郵政機關。寄存機關自收受寄存文書之
    日起，應保存3 個月，違反道路交通管理事件統一裁罰基準
    及處理細則第5條，行政程序法第72條第1項前段、第73條第
    1項、第3項、第74條分別定有明文。又92年2月7日修正之民
    事訴訟法第138條第2項規定「寄存送達，自寄存之日起，經
    10日內發生效力。」，然行政程序法第74條就寄存送達已自
    行規定，該條文中並無10日生效之規定，亦未準用民事訴訟
    法，故民事訴訟法關於寄存送達之規定，於行政程序自難適
    用（最高行政法院95年度裁字第2663號裁定意旨參照）。準
    此，舉發違反道路交通管理事件通知單送達時若依行政程序
    法第73條規定寄存送達者，於合法寄存送達時即發生送達效
    力，合先敘明。
四、經查：受處分人因前揭交通違規行為，經臺中縣警察局霧峰
    交通分隊員警掣開舉發違反道路交通管理事件通知單（單號
    ：HC 0000000號）予以舉發後，原處分機關業於97年9 月30
    日裁處其罰鍰4萬5千元，該裁決書嗣以郵務掛號之方式送達
    至受處分人戶籍地址，因未會晤受處分人本人，亦無受領文
    書之同居人、受僱人或應送達處所之接收郵件人員，即於97
    年10月3日寄存於大新郵局，送達人員並製作送達通知書2份
    ，1份粘貼於應受送達人門首，另1份置於受送達處所信箱或
    適當位置以為送達等情，送達予受處分人等情，有上開違反
    道路交通管理事件裁決書及送達證書各1 份附卷可稽，揆諸
    上開規定，本件違反道路交通管理事件裁決書於97年10月 3
    日已合法送達予受處分人，核無違誤，受處分人遲至97年12
    月19日始具狀聲明異議，有其聲明異議狀乙份及其上蓋用之
    交通部公路總局臺中區監理所總收文章存卷可按，顯已逾20
    日期間，其聲明異議不合法律上之程式，且無從補正，應予
    駁回。
據上論斷，應依道路交通管理處罰條例第87條第 2項、道路交通
案件處理辦法第18條前段，裁定如主文。
中    華    民    國    98    年    1     月    23    日
                      交通法庭   法  官  郭妙俐
上正本證明與原本無異。
如不服本裁定，應於送達後5 日內，向本院提出抗告狀。
                                 書記官  廖鳳美
中    華    民    國    98    年    2    月    2    日


司法院資訊處製作；財團法人民間司法改革基金會備份。
